臺灣基隆地方法院民事裁定  
111年度消債更字第30號
聲  請  人  杜哲維  
即  債務人          

上列債務人因消費者債務清理條例聲請更生事件，本院裁定如下
：
    主  文
債務人杜哲維自中華民國一百一十一年四月二十二日下午五時起
開始更生程序。
命司法事務官進行本件更生程序。
    理  由
一、按為使負債務之消費者得依消費者債務清理條例（下稱債務
    清理條例）所定程序清理債務，以調整其與債權人及其他利
    害關係人之權利義務關係，保障債權人之公平受償，謀求消
    費者經濟生活之更生及社會經濟之健全發展，特制定債務清
    理條例（參見債務清理條例第1條）。次按債務人不能清償
    債務或有不能清償之虞者，得依債務清理條例所定更生或清
    算程序，清理其債務；債務人無擔保或無優先權之「本金及
    利息」債務總額未逾新臺幣（下同）1,200萬元者，於法院
    裁定開始清算程序或宣告破產前，得向法院聲請更生；債務
    人對於金融機構負債務者，在聲請更生或清算前，應向最大
    債權金融機構請求協商債務清償方案，或向其住、居所地之
    法院或鄉、鎮、市、區調解委員會聲請債務清理之調解；協
    商或調解成立者，債務人不得聲請更生或清算，但因不可歸
    責於己之事由，致履行有困難者，不在此限；本條例施行前
    ，債務人依金融主管機關協調成立之中華民國銀行公會會員
    ，辦理消費金融案件無擔保債務協商機制與金融機構成立之
    協商，準用前2項之規定。債務清理條例第3條、第42條第1
    項、第151條第1項、第7項、第9項定有明文。而依債務清理
    條例第2條第1項、第2項規定，債務清理條例所稱消費者，
    指5年內未從事營業活動或從事營業額平均每月20萬元以下
    之小規模營業活動之自然人。因此，5年內未從事營業活動
    或從事營業額平均每月20萬元以下之小規模營業活動之自然
    人，倘有不能清償債務或有不能清償債務之虞，且客觀上並
    無濫用更生或清算程序之情事者，自應使其藉由債務清理條
    例所定程序清理債務。第按法院開始更生程序之裁定，應載
    明其年、月、日、時，並即時發生效力；法院開始更生或清
    算程序後，得命司法事務官進行更生或清算程序，必要時得
    選任律師、會計師或其他適當之自然人或法人一人為監督人
    或管理人，債務清理條例第45條第1項、第16條第1項規定甚
    明。
二、聲請意旨略以：聲請人即債務人有不能清償債務之情形，曾
    依金融主管機關協調成立之中華民國銀行公會會員辦理消費
    金融案件無擔保債務協商機制與當時最大債權金融機構安泰
    商業銀行股份有限公司（下稱安泰銀行）協商成立，繳納至
    97年間，因須負擔中風父親之醫療費用而毀諾，再於民國11
    0年12月2日向本院聲請債務清理之調解未能成立，而聲請人
    無擔保或無優先權之債務總額未逾1,200萬元，且未經法院
    裁定開始清算程序或宣告破產，為此依法聲請更生等語。
三、聲請人提出本件更生聲請前，依中華民國銀行公會會員辦理
    消費金融案件無擔保債務協商機制，向當時最大債權銀行安
    泰銀行申請債務協商達成分期還款協議，約定分120期、週
    年利率8%、每月以2萬7,356元依各債權銀行債權金額比例清
    償各項債務，至全部清償為止，聲請人履行至97年7月10日
    等情，業據安泰銀行具狀陳報屬實，並有財團法人金融聯合
    徵信中心當事人綜合信用報告債務清理條例前置協商專用債
    權人清冊在卷可稽。聲請人既曾與各債權金融機構達成前開
    還款協議，原應依誠信原則盡力履行，避免任意毀諾，因此
    聲請人向本院聲請更生，揆諸上開說明，自須審究其是否有
    「不可歸責於己之事由致履行有困難」情事。經查：
  ㈠聲請人向安泰銀行申請債務協商時之收入切結書，因超過安
    泰銀行保存期限並銷毀等情，經安泰銀行陳報明確，而依聲
    請人之勞工保險被保險人投保資料表及明細所示（消債聲請
    卷第53頁、第54頁），聲請人毀諾時是在職業工會投保，投
    保薪資1萬9,200元，高於當時基本工資1萬7,280元，應以毀
    諾當時投保薪資1萬9,200元作為聲請人之收入標準。又聲請
    人於毀諾當時必要支出之數額，距今已逾10年，難以強求聲
    請人提出單據證明，本院參酌債務清理條例第64條之2第1項
    規定：「債務人必要生活費用，以最近一年衛生福利部或直
    轄市政府所公告當地區每人每月最低生活費一點二倍定之」
    之意旨，以97年度臺灣省每人每月最低生活費為9,829元計
    算，聲請人之每月必要生活費用應為1萬1,795元（計算式：
    9,829×1.2＝11,795，小數點以下四捨五入，以下同），則以
    聲請人每月必要支出1萬1,795元，加上每月2萬7,356元之還
    款方案，金額已高達3萬9,151元，顯逾聲請人毀諾時之可能
    收入1萬9,200元，其履行顯有困難，堪認聲請人無法清償協
    商方案而毀諾，實有不可歸責於己之事由。
  ㈡聲請人陳報其目前在沛菲特國際車體護理公司工作，每月收
    入2萬5,000元，名下無財產，經本院通知債權人陳報債權額
    ，已陳報之聲請人無擔保或無優先權之本金及利息、違約金
    債務總計469萬8,392元等情，有108、109年度綜合所得稅各
    類所得資料清單、全國財產稅總歸戶財產查詢清單（消債聲
    請卷第35頁至第39頁）及各債權人陳報狀附卷足憑。另依債
    務清理條例第64條之2第1項規定及衛生福利部公告之111年
    度臺灣省每人每月最低生活費14,230元計算，聲請人及受扶
    養人杜○辰之每月必要生活費用應為1萬7,076元（計算式：1
    4,230×1.2＝17,076），依扶養義務人2人計算，聲請人主張
    每月支出扶養費7,000元，低於債務清理條例第64條之2第1
    項規定之8,538元（計算式：17,076÷2＝17,076），聲請人每
    月必要支出為2萬4,076元（計算式：17,076＋7,000＝24,076
    ），扣除聲請人每月必要支出後，聲請人每月至多能清償92
    4元（計算式：25,000－24,076＝924）。
  ㈢本院審酌聲請人係66年12月生，現年44歲，即使不列入債權
    人陳報債權後每月不斷發生之利息或違約金，以聲請人每月
    可清償債務924元計算，尚須5,053個月即421年又1個月（計
    算式：4,698,392÷924≒5,053）才能清償前述債務總額，以
    聲請人之收入、財產及負債支出狀況，無法在勞動基準法所
    定之強制退休年齡65歲以前清償前述債務，堪認聲請人客觀
    上對已屆清償期之債務有不能清償情形，而有藉助更生制度
    ，調整其與債權人間之權利義務關係，俾重建其經濟生活之
    必要。
四、綜上所述，聲請人屬於債務清理條例之消費者，無擔保或無
    優先權之本金及利息債務未逾1,200萬元，有不能清償債務
    情形，且未經法院裁定開始清算程序或宣告破產，復查無債
    務清理條例第6條第3項、第8條或第46條各款所定應駁回更
    生聲請之事由存在，聲請人聲請更生，為有理由，應予准許
    ，並命司法事務官進行本件更生程序，爰裁定如主文。　
中　　華　　民　　國　　111 　年　　4 　　月　　21　　日
                  民事庭法　官　陳湘琳
以上正本係照原本作成。
本裁定不得抗告。
中　　華　　民　　國　　111 　年　　4 　　月　　21　　日
                        書記官　陳柏宏